【裁判字號】    92,交聲,1229
【裁判日期】    920910
【裁判案由】    交管條例聲異
【裁判全文】
臺灣板橋地方法院交通事件裁定                  九十二年度交聲字第一二二九號
    原處分機關  交通部公路總局臺北區監理所
    異  議  人  甲○○
    即受處分人
右列異議人即受處分人因違反道路交通管理處罰條例案件，對於交通部公路總局臺北
區監理所於民國九十二年七月十四日所為之處分（原處分案號：北監自裁字裁四０－
Ｚ00000000號），聲明異議，本院裁定如左：
    主  文
異議駁回。
    理  由
一、聲明異議意旨略以：異議人即受處分人甲○○主張伊變換至內車道時是在安坑，
    經過新店交流道後的兩個隧道中間才變換至內線車道云云。原處分機關略以：執
    勤員警於民國八十九年二月八日十八時二十五分，在國道三號公路北上二十三公
    里處，查獲甲○○駕駛車號ＥＹ－五０二五號自小客車因「於劃有雙白實線之隧
    道內任意變換車道」違規，遂當場掣單舉發等語。
二、按標線依其型態原則上分類如左：雙白實線設於路段中，用以分隔同向車道，並
    禁止變換車道，道路交通標誌標線號誌設置規則第一百四十九條第一項第七款定
    有明文。復按汽車行駛於高速公路或設站管制之道路，而不遵管制之規定者，處
    汽車駕駛人新臺幣（下同）三千元以上六千元以下罰鍰；汽車駕駛人違反本條例
    第三十三條者，除依原條款處罰鍰外，並予記違規點數一點，道路交通管理處罰
    條例第三十三條第一項、第六十三條第一項第一款分別定有明文。
三、經查，本件異議人即受處分人甲○○於八十九年二月八日十八時二十五分許，駕
    駛ＥＹ－五０二五號自小客車行經國道三號公路北上二十三公里處，於劃有雙白
    實線之隧道內任意變換車道之違規事實，經警舉發，有內政部警政署國道公路警
    察局公警局交字第Ｚ00000000號舉發違反道路交通管理事件通知單影本
    一份在卷可按。而證人即舉發之警員乙○○到庭具結證稱：「（問：該路段一般
    舉發違規情形？）這裡是隧道，路面劃雙白線，禁止變換車道，‧‧‧‧取締流
    程有可能我們警車在違規車輛之前或之後，看到有變換車道的車子，我們會在隧
    道外面，將他攔下來舉發。」、「隧道裡面光線較暗，駕駛人是在隧道裡變換車
    道或在隧道外變換車道一定看得出來。我們不會看錯。」等語（見本院九十二年
    八月二十六日訊問筆錄），然衡情舉發警員與異議人素不相識，亦無怨仇，其依
    法執行公務，不必無故誣攀，且交通警員掣單舉發違反道路交通管理處罰條例所
    列之違規事實，本質上為行政處分，係公務員基於職務上權力，依法就特定之具
    體事件所為具有公法上效果之單方行政行為，基於公務員為公法上行為具有公信
    力之原則，該行政處分當可被推定為真正，其據以依法處分之事實認定亦為真正
    無誤，此與民事訴訟法第三百五十五條第二項規定：「文書依其程式及意旨得認
    作公文書者，推定其為真正」之情形相同，本此公信原則，乃立法者賦予行政機
    關制定違反道路交通事件統一裁罰標準及處理細則，使勤務警員得當機處分（如
    該細則第二十三條）以達其維護交通秩序、安全之行政目的，反之，若謂公務員
    一切行政行為均需預留證據以證其實，則國家行政勢必窒礙難行，據此，刑事訴
    訟法就犯罪證據有關之規定中與屬行政秩序罰之交通違規裁罰本質不合之部分，
    自不在準用之列。是異議人既未就執勤警員之舉發有誤提出相關證據以供調查，
    本院經查亦無任何證據足資證明其有捏造事實違法取締之情事，則執勤警員本其
    維護通秩序、安全職責所為之舉發，自應受到合法、正確之推定。本件異議人於
    右揭時、地於劃有雙白實線之隧道內任意變換車道之事實，既據執勤警員以親睹
    無誤後始予舉發在案，異議人無何舉證以供調查，僅空言置辯，即難採信；綜上
    本件違規事證明確，異議人駕駛汽車行駛高速公路，違反不得在劃有雙白實線之
    隧道內任意變換車道之管制規定，堪予認定。
四、從而，原處分機關依據首開法條規定，並審酌異議人違規情節輕重，裁處罰鍰新
    臺幣六千元，並記違規點數一點，無何違誤，量罰亦甚妥適，應予維持，本件異
    議為無理由，應予駁回。
五、據上論結，應依道路交通案件處理辦法第十九條，裁定如主文。
中      華      民      國      九十二      年      九      月    十    日
                              臺灣板橋地方法院交通法庭
                                      法  官    連育群
右正本證明與原本無異。
如不服本裁定應於送達後五日內向本院提出抗告狀。
                                      書記官    蘇宥維
中      華      民      國      九十二      年      九      月    十    日


司法院資訊處製作；財團法人民間司法改革基金會備份。
